臺灣高等法院刑事判決　　　　　　　　　　　　　九十一年度上易字第二五七六號
　　上　訴　人　臺灣臺北地方法院檢察署檢察官
　　被　　　告　甲○○
　　選任辯護人　馬在勤律師
右上訴人因被告家暴毀損案件，不服臺灣台北地方法院九十一年度易字第十一號，中
華民國九十一年八月十六日第一審判決（起訴案號：臺灣台北地方法院檢察署九十年
度偵字第一八二Ｏ一號）提起上訴，本院判決如左：
    主  文
原判決撤銷。
甲○○損壞他人鐵門之玻璃，足以生損害於他人，科罰金伍仟元，如易服勞役以參佰
元折算壹日。
    事  實
一、甲○○與丙○○（原名劉廣華）係夫妻關係，為家庭暴力防治法第第三條第一款
    「配偶」關係之家庭成員感情不睦，於民國九十年四月三十日兩人因事發生爭吵
    、毆打後，甲○○即離家未再居住於台北縣新店市○○路四十三號十六樓之四房
    屋，而甲○○於九十年五月二十三日下午一時十分許，回台北縣新店市○○路四
    十三號十六樓之四住處時，因丙○○之母何慧貞將門反鎖，拒絕開門，甲○○於
    同日對之提起妨害自由之告訴，是甲○○明知何慧貞住於前開處所，亦明知權利
    之行使，不得以損害他人為主要目的，竟因不滿丙○○及何慧貞，而生毀損之故
    意，明知白天丙○○不在家，何慧貞不會開門，竟以台北縣新店市○○路四十三
    號十六樓之四為其住所，其有權利居住該處為由，故意於九十年五月二十四日上
    午十一時三十分許，至上開住所，而何慧貞果真不敢開門將大門反鎖，甲○○竟
    假詞報警使不知情警員乙○○到場，又差使不知情之工人，將上開住處鐵門之玻
    璃打碎，予以拆卸，致該鐵門戶失去防閑之功能，足以生損害於丙○○，達到專
    以損害丙○○權利之目的。
二、案經丙○○訴由台北縣警察局新店分局移送台灣台北地方法院檢察署檢察官提起
    公訴。
    理  由
一、訊據被告固不否認自九十年四月三十日後即未住於家中、於九十年五月二十三日
    下午一時十分許曾回住處惟何慧貞拒絕開門致對何慧貞提起妨害自由告訴、於九
    十年五月二十四日上午十一時三十分許再度回到住處因無法開門而報警後僱請工
    人將鐵門玻璃打碎予以拆卸等情，但否認毀損犯行，辯稱：該房屋、土地雖然是
    登記在告訴人丙○○名下，但貸款都是被告付的，而且裝潢及大門的錢都是被告
    出的，案發時被告與告訴人仍有夫妻關係，被告當然有權利回家，而九十年五月
    二十四日被告不知道有開庭的事情，也沒有收到法院的傳票，那天是被告休假要
    帶小孩和被告母親回臺北縣新店市○○路四十三號十六樓之四住處拿一些東西，
    但是發現大門被反鎖，用鑰匙也打不開，被告真的不知道屋內有沒有人，有什麼
    人，所以主動報案請求警察協助，警察到場後也沒有辦法確認屋內有誰，之後被
    告又請了鎖匠試著把門打開，但是鎖匠說因為這種門反鎖後，沒有辦法從外面打
    開，鎖匠才建議以破門的方式進入，被告是經過警察與鎖匠的協助都沒有辦法正
    常開門後，依鎖匠建議請工人把門玻璃打破，被告沒有毀損之故意，如果真要去
    尋釁，也不會帶著小孩和母親云云。
二、經查：
    １、證人即告訴人母親何慧貞迭稱：被告與告訴人本為夫妻，嗣因故感情不睦，
        自九十年四月三十日毆打告訴人（另案由檢察官偵查）而離家後，均不曾於
        下班後返家，卻利用告訴人上班，僅有我一人在家之際前往逞兇揚威，初則
        於本案案發前一日（同年五月二十三日）下午一時十分許，蹺班回來欲進入
        屋內，我因畏懼遭到被告暴力相向而婉拒，請被告於下班後再和告訴人一起
        進來，詎被告旋以此原因向管區雙城派出所告訴我涉嫌刑法第三百零四條強
        制罪（業經臺灣臺北地方法院檢察署檢察官以九十年度偵字第一四七四七號
        為不起訴處分），又於同年五月二十四日，以被告行動電話撥打上址家中電
        話威嚇我後，向警察報案，佯稱屋子遭反鎖，就僱請工人拆毀大門進入，被
        告在拆門進入後，也僅拿幾件衣服及錄影帶就揚長而去等語，並有告訴人於
        九十年四月三十日受傷害之照片、台北縣警察局新店分局處理家庭暴力案件
        調查紀錄表、台灣台北地方法院民事暫時保護令、受理各類案件紀錄表、鐵
        門玻璃被打破及鐵門被拆卸之照片與鐵門修繕費用發票、台灣台北地方法檢
        察署九十年度偵字第一四七四七號不起訴處分書等附卷可證，顯見被告確自
        九十年四月三十日起即未再住於上開住所，於九十年五月二十三日下午曾返
        家惟為何慧貞拒絕開門及於九十年五月二十四日僱工打破鐵門玻璃及拆卸鐵
        門等情。
    ２、雖被告辯稱：九十年五月二十四日上午十一時三十分許返家，雖有鑰匙，惟
        打不開門，不知何人在內，故報警云云，惟被告在對台灣台北地方法院九十
        年度暫家護字第一０九號暫時保護令裁定提出抗告之抗告狀中，自承：「抗
        告人（即甲○○）破壞大門之原由，乃起因聲請人（即丙○○）之母不讓抗
        告人母子進門，抗告人不得已破門而入」，此有告訴人提出九十一年三月二
        十日刑事補充告訴理由狀所檢附之甲○○抗告狀影本在卷可稽，再參酌告訴
        人之母何慧貞於九十年五月二十三日不讓被告進入家門時，被告即對何慧貞
        提起妨害自由之告訴，此有受理刑事案件報案三聯單一紙及台灣台北地方法
        院檢察署九十年度偵字第一四七四七號不起訴處分書一紙附卷可證，顯見被
        告明知是告訴人母親何慧貞在家無疑，惟當時至現場處理之警員即證人乙○○於警訊時證稱：王女出示證件及鑰匙，但打不開，我問她裡面有人否，她
        說不確定，打電話進去，有位老太太接，不肯開門，找鎖匠來也打不開，後
        來打破玻璃才打開等語（詳偵查卷第六十頁背面），後於原審證稱：「當時
        王小姐說裡面有一位可能是他的婆婆，王小姐有給我他家裡的電話，我有撥
        打進屋內，但是結果接電話的那一位說她不願意開門，但是她並沒有表明身
        分，聽她的聲音是一位老婦人的聲，被告有向我告訴說裡面可能是她的婆婆
        但是無法確定，當時我們有按門鈴但是裡面並沒有聽到任何的聲音，在還沒
        有進入屋子內完全沒有聽到屋內有傳出其他的聲音出來」（詳原審卷第第八
        一、第八七頁），故依證人乙○○所證述，當時並未聽到何慧貞有向外呼救
        之聲音，惟證人乙○○既然有與屋內之人對談，且可判斷通話對象係一老婦
        人，並將此事告知被告，被告當能判斷屋內應該是何慧貞；復參酌被告於案
        發前一日亦曾欲返家而被何慧貞拒絕，被告並因此報案，有受理刑事案件報
        案三聯單、前開不起訴處分書影本各一份在卷可稽（偵查卷第六十五頁、第
        六十七頁參照），被告當時應明知屋內之人為何慧貞，只是因嫌隙不願讓被
        告進入，被告辯稱：當日不知道屋內有沒有人在，且擔心是盜賊，抗告狀所
        載只是用語問題云云，不足採信。
    ３、再臺北縣新店市○○路四十三號十六樓之四房屋及土地所有權人確為告訴人
        所有，且被告對於房屋裝潢亦有出資一節，已為告訴人所否認，雖被告曾提
        出存摺用以證明其有出資，惟此僅能證明被告有領款，但所領之現金究竟做
        何用途，則無法認定，是尚難認被告就此鐵門有所有權，又被告確實雇請工
        人拆毀上址大門，該大門也因此毀壞，此經告訴人、證人何慧貞指證甚詳，
        核與證人乙○○證述相符，且有臺北縣新店地政事務所土地所有權狀、建物
        所有權狀影本、大門遭毀壞之照片八幀附卷可稽（偵查卷第七、八頁，第十
        至第十三頁參照），雖被告一再辯稱：上開處所，亦為其住所，其有權進入
        云云，惟被告自九十年四月三十日起即未再住於該處，至九十年五月二十四
        日前，其離開未住於該處已有相當期間，顯有足夠衣物可供換洗，而被告於
        九十年五月二十四日進入住所後，僅取走幾件衣物與錄影帶，已據證人何慧
        貞證述綦詳，亦為被告所不否認，既然被告僅取走幾件衣物與錄影帶，並未
        取走任何貴重或重要物品，被告於當時既明知何慧貞不願開門情況下，並無
        非進入該住處不可之正當理由，惟被告卻選擇先報警表示非強行進入不可，
        再以打破玻璃及拆卸鐵門方式進入，被告之目的，顯非是要進入住處，而是
        假要進入住處為由，達到毀損鐵門，足以損害丙○○權利之目的，況被告辯
        稱：當時是要帶母親及小孩回家住一節，經在場警員及證人何慧貞皆證稱：
        當時現場僅有被告一人，並無其他人在場等語，顯見被告辯稱：要帶母親及
        小孩回家住一事，委不可信。
    ４、按權利之行使，不得以損害他人為主要目的，民法第一百四十六條第一項定
        有明文，被告雖有權進入住處，惟被告於案發前已離開二十餘天未歸，顯見
        被告已無居住於住處地之意，住居之事實已有變異，而打破鐵門玻璃及拆卸
        進入後，僅取走幾件衣物與錄影帶旋即離去，並非有居住之意，顯見被告並
        無非於當時進入不可之理由，是被告行使權利已過當，顯以損害丙○○權利
        為主要目的甚明，從而被告以有權進入為由置辯，委不足採，本案罪證明確
        ，被告犯行堪以認定，至被告會臨時找來工人，是因被告找鎖匠無法開鎖後
        ，才會臨時找工人，此當為被告找鎖匠時所不能預見之事，故尚難以工人是
        臨時找來一事，即認被告事先無毀損故意。又被告藉詞報警，使不知情之警
        員乙○○到場，既不將實情告知，致不知內情之警員無從阻止其毀損之舉動
        ，無非預留有警員在場作為其有利抗辯之機會，其存心作為均有可議。
三、核被告所為係犯刑法第三百五十四條毀損罪，被告利用不知情之工人毀壞玻璃，
    為間接正犯，原審認被告有權進入而諭知被告無罪，疏未考量被告假行使權利而
    達專以損害他人權利為目的之犯罪動機，顯有不當，公訴人之上訴，為有理由，
    應將原判決撤銷，爰審酌被告未坦承犯行、未賠償損害、所生損害價值非鉅等一
    切情狀，量處如主文所示之刑，並諭知易服勞役之折算標準，以示懲儆。
據上論斷，應依刑事訴訟法第三百六十九條第一項前段、第三百六十四條、第二百九
十九條第一項前段，刑法第三百五十四條、第四十二條第二項，罰金罰鍰提高標準條
例第一條前段、第二條判決如主文。
本案經檢察官賴俊雄到庭執行職務。
中      華      民      國      九十一    年      十      月    十八    日
                              臺灣高等法院刑事第十八庭
                                  審判長法  官  吳      敦
                                        法  官  吳  明  峰
                                        法  官  劉  慧  芬
右正本證明與原本無異。
不得上訴。
                                        書記官  鎖  瑞  嶺
中      華      民      國     九十一   年      十      月     二十一   日
附錄：本案論罪科刑法條全文
刑法第三百五十四條
毀棄、損壞前二條以外之他人之物或致令不堪用，足以生損害於公眾或他人者，處二
年以下有期徒刑、拘役或五百元以下罰金。
